臺灣橋頭地方法院刑事判決
111年度簡上字第73號
上  訴  人  
即  被  告  陳志韋





選任辯護人  洪千琪法扶律師
            蔡玉燕法扶律師          
上列上訴人即被告因竊盜案件，不服本院橋頭簡易庭中華民國11
1 年3 月3 日111 年度簡字第416 號第一審刑事簡易判決（原起
訴案號：110 年度偵字第8926號），提起上訴，本院管轄之第二
審合議庭判決如下：
    主  文
上訴駁回。
    事  實
一、本案經本院管轄之第二審合議庭審理結果，認第一審刑事簡
    易判決以上訴人即被告陳志韋（下稱被告）觸犯刑法第320 
    條第1 項之竊盜罪，而依刑事訴訟法第449 條第2 項、第3 
    項、第454 條第1 項之規定，量處被告拘役25日，併諭知如
    易科罰金，以新臺幣（下同）1,000 元折算1 日，並敘明被
    告竊得之機車不予沒收之理由，其認事用法及量刑均無不當
    ，應予維持，除事實及理由欄一第1 至2 行關於「致其辨識
    行為違法或依其辨識而行為之能力顯著降低」之記載更正為
    「致其依其辨識而行為之能力顯著降低」，及證據部分另補
    充被告於本院審判程序中之自白外，餘均引用如附件原審判
    決書記載之事實、證據及理由。
二、證據能力部分：檢察官、被告及辯護人於本院第二審審判程
    序中，對於本案相關具有傳聞性質的證據資料均同意有證據
    能力（見簡上卷第155 頁），且本院審酌該等傳聞證據製作
    時之情況，並無違法不當之瑕疵，以之作為證據，應屬適當
    ，故依刑事訴訟法第159 條之5 第1 項規定，認該等傳聞證
    據均有證據能力。又其餘憑以認定本案之非供述證據，查無
    違反法定程序取得之情，依同法第158 條之4 規定反面解釋
    ，亦均有證據能力。
三、上訴意旨略以：伊所竊取之機車價值甚低，侵害法益輕微，
    且已歸還被害人凃雯雯，被害人亦表示不想追究，伊因受精
    神疾病影響始為本案犯行，犯罪情狀實有可憫恕之處，原審
    判決未審酌伊係受精神病影響而為本案犯行，未依刑法第59
    條規定酌減刑度，量刑尚屬過重，請再依刑法第59條規定酌
    減刑度等語。
四、駁回上訴之理由：
  ㈠按量刑之輕重，係事實審法院得依職權自由裁量之事項，茍
    已斟酌刑法第57條各款所列情狀而未逾越法定刑度，則不得
    遽指為違法；又刑罰之量定屬法院自由裁量之職權行使，但
    仍應審酌刑法第57條所列各款事由及一切情狀，為酌量輕重
    之標準，並非漫無限制，在同一犯罪事實與情節，如別無其
    他加重或減輕之原因，下級法院量定之刑，亦無過重或失輕
    之不當情形，則上級法院對於下級法院之職權行使，原則上
    應予尊重（最高法院72年度台上字第6696號、85年度台上字
    第2446號判決意旨參照）。是就量刑部分，法律賦予審判者
    自由裁量權，雖此項裁量權之行使，並非得以任意或自由為
    之，但其內涵、表現，端賴法官於個案審判時，依個案事由
    加以審酌，倘無裁量濫用情事，要難謂其有不當之處。
  ㈡次按刑法第59條之酌量減輕其刑，必須犯罪另有特殊之原因
    與環境，在客觀上足以引起一般之同情，認為即予宣告法定
    最低度刑，猶嫌過重者，始有其適用。此所謂法定最低度刑
    ，固包括法定最低本刑；惟遇有其他法定減輕之事由者，則
    應係指適用其他法定減輕事由減輕其刑後之最低度刑而言。
    倘被告別有法定減輕事由者，應先適用法定減輕事由減輕其
    刑後，猶認其犯罪之情狀顯可憫恕，即使科以該減輕後之最
    低度刑仍嫌過重者，始得適用刑法第59條規定酌量減輕其刑
    （最高法院106 年度台上字第3840號判決意旨參照）。而適
    用刑法第59條酌減其刑與否，法院本屬有權斟酌決定，未依
    該規定減輕其刑，並無違背法令可言。
　㈢經查，原審判決依具體個案認定事實，認被告上開犯行事證
    明確，參酌精神鑑定之結果，認被告因患有器質性腦症候群
    ，雖其障礙程度並未達不能辨識其行為違法或欠缺依其辨識
    而行為，但其依辨識而行為之能力受注意力及認知功能受損
    之影響，應有顯著降低，而依刑法第19條第2 項規定，減輕
    其刑，復審酌被告不思以正當途徑獲取所需，率爾竊取他人
    財物，危害社會治安，另曾有多次竊盜犯行經法院論處罪刑
    之前科紀錄，顯然欠缺尊重他人財產法益及守法觀念，誠屬
    不該，惟念其因受前述精神疾病影響，依其辨識而行為之能
    力顯著減低，以致涉犯本案竊盜犯行，主觀惡性尚非重大，
    參以被告坦承犯行之犯後態度、行竊之手段尚稱平和、所竊
    得財物價值及所竊得之機車已尋獲發還被害人，犯罪所生損
    害已有減輕，兼衡其自陳高中肄業之智識程度、無法工作、
    經濟來源靠低收入戶及身心障礙補助、一個月8,000 多元、
    經濟狀況勉持、沒有人需其扶養等一切情狀，就被告所犯上
    開之罪量處前開刑度，並諭知易科罰金之折算標準；另敘明
    被告所竊得之機車，已發還被害人領回，爰依刑法第38條之
    1 第5 項之規定，不予宣告沒收或追徵，經核原審判決認事
    用法，均無不合，且在量刑上已具體斟酌刑法第57條各款所
    列情狀，本於被告之責任為基礎，並未偏執一端，而有失輕
    重之情事，亦未逾越法定範圍，依前揭說明，難謂原審量刑
    有何違法或失當之處，自應予以尊重。
　㈣次查，被告率爾竊取他人財物，其所為已破壞社會治安，難
    認其犯罪情狀有何可憫恕之處，在客觀上顯不足以引起一般
    人之同情，且被告雖係因受精神疾病影響而為本案犯行，但
    此已於依刑法第19條第2 項減輕其刑時所考量在內，且以其
    減刑後之最低度刑與犯罪情節相較，當無情輕法重之情事，
    並不該當「客觀上足以引起一般人同情，處以法定最低刑度
    仍失之過苛」之要件，並無再依刑法第59條予以酌減之餘地
    ，而原審判決就本案無刑法第59條適用一節，業已論述綦詳
    ，故原審判決未依刑法第59條規定酌減其刑，難謂違法或失
    當。
　㈤從而，原審判決認事用法及量刑既均無不當，被告之上訴為
    無理由，應予駁回。
據上論斷，應依刑事訴訟法第455 條之1 第1 項、第3 項、第36
8 條、第373 條，判決如主文。
本案經檢察官陳秉志提起公訴，上訴人即被告上訴後，檢察官許
亞文到庭執行職務。
中　　華　　民　　國　　111 　年　　10　　月　　20　　日
                  刑事第七庭    審判長法　官  周佑倫

                                      法  官  林婉昀  

                                      法  官  蔡宜靜
以上正本證明與原本無異。
不得上訴。
中　　華　　民　　國　　111 　年　　10　　月　　21　　日
                                      書記官  鄧思辰

附件　
臺灣橋頭地方法院刑事簡易判決
                                      111年度簡字第416號
公  訴  人  臺灣橋頭地方檢察署檢察官
被      告  陳志韋
選任辯護人  洪千琪律師（法律扶助律師）
上列被告因竊盜案件，經檢察官提起公訴（110 年度偵字第8926
號），茲被告自白犯罪，本院認宜以簡易判決處刑（原案號：11
0 年度審易字第653 號），爰不經通常審理程序，裁定逕以簡易
判決處刑如下：
    主      文
陳志韋犯竊盜罪，處拘役貳拾伍日，如易科罰金，以新臺幣壹仟
元折算壹日。
    事實及理由
一、陳志韋罹患器質性腦症候群而認知功能受損，致其辨識行為
    違法或依其辨識而行為之能力顯著降低，於民國110年5月31
    日8時34分許，徒步行經高雄市○○區○○○路000號前，見侯碧
    蘭所有、交由凃雯雯使用之車牌號碼000-000號普通重型機
    車停放在該處，竟意圖為自己不法之所有，基於竊盜之犯意
    ，以不詳之方法啟動該機車之電門而竊取之，得手後作為代
    步工具，並於同日14時43分許，將該機車停放在高雄市鼓山
    區登山街與鼓波街交岔路口附近，再徒步返回其登山街18巷
    30號之1居所。嗣因凃雯雯發現機車遭竊報警處理，經警調
    閱沿路監視器畫面後，於110年6月1日16時許，在上開地點
    尋獲該機車（已發還凃雯雯），並通知陳志韋於翌（2）日
    到案說明，因而查悉上情。
二、上揭犯罪事實，業據被告陳志韋於警詢時供述在卷（見警卷
    第4至6頁），且於本院訊問及準備程序中均坦承不諱（見審
    易卷第121至123、133至135、195至196頁），核與證人即被
    害人凃雯雯於警詢時之證述情節相符（見警卷第7至10頁）
    ，並有贓物認領保單、車輛詳細資料報表、現場照片、監視
    器翻拍照片、尋得機車停放位置照片（見警卷第13、15、17
    、18至23頁）等資料在卷可稽，足認被告前開任意性之自白
    核與事實相符，堪信為真實。綜上，本件事證明確，被告上
    揭犯行，堪以認定，應依法論科。
三、核被告所為，係犯刑法第320條第1項之竊盜罪。
四、被告前經臺灣高雄地方法院110年度簡上字第124號案件（下
    稱前案）審理中囑託高雄市立凱旋醫院於110年8月10日為鑑
    定，鑑定結果認案主（即被告）診斷為器質性腦症候群，於
    鑑定時精神狀態不佳，注意力集中顯困難，思考混亂且言談
    前後不一致，…，然案主於案發當時確受症狀影響致精神狀
    態及認知功能損傷。綜上所述，鑑定人判定案主於涉案當時
    確有因精神障礙或心智缺陷，然其障礙程度並未達不能辨識
    其行為違法或欠缺依其辨識而行為，但其依辨識而行為之能
    力受注意力及認知功能受損之影響，應有顯著降低等情，有
    高雄市立凱旋醫院110年9月17日出具之精神鑑定書1 份在卷
    可佐（見審易卷第147至155頁），此係專業鑑定機關參酌被
    告個人及家族史（含學校史、職業史、藥物過敏、物質濫用
    史、前科紀錄、家庭狀況、家族病史）、精神病史、臨床心
    理衡鑑（含行為觀察、晤談資料、魏氏成人智力量表第四版
    、執行功能-尼爾森修訂版威斯康辛卡片分類測驗、中文字
    語聯想測驗、記憶偽裝測驗、克氏持續注意力測驗第二版等
    心理測驗）後，本於專業知識與臨床經驗，綜合判斷被告症
    狀所為，應值採信。再參酌被告於110年1月9日、110年6月1
    6日、110年8月15日所為之竊盜犯行，經臺灣高雄地方法院
    以110年度簡字第1548號、第2267號、第3466號案件（下稱
    另案竊盜）審理結果，認被告為上述行為時之心智狀態應與
    前案相同，故援引上開精神鑑定書依刑法第19條第2項規定
    減輕其刑，亦有另案竊盜之判決書在卷足參。又衡以被告於
    本案行為後隨即因已知生理狀況引起有幻覺的精神病症在高
    雄市立凱旋醫院接受治療，目前仍有幻聽等症狀，其功能退
    化，需人協助扶養；復於110年8月18日至9月10日在該醫院
    全日住院等情，有該醫院110年6月2日、110年9月28日出具
    之診斷書在卷可佐（見警卷第25頁；審易卷第177頁），本
    院考量被告精神障礙之原因、情形，及本件犯行之犯罪時間
    為110年5月31日，介於被告另案竊盜之行為時（即110年1月
    9日、110年6月16日、110年8月15日）及其所做司法精神鑑
    定時（即110年8月10日）之間，被告為本案行為時之精神狀
    態應與前案及另案相同，準此，堪認被告於本案行為時，因
    其罹患前開疾病，致其依辨識而行為之能力受注意力及認知
    功能受損之影響，應有顯著降低，爰依刑法第19條第2項規
    定，減輕其刑。
五、辯護人固主張被告所竊取之機車已歸還被害人，竊車係因其
    罹患精神疾病所致，其情有可憫恕之處，請依刑法第59條之
    規定遞減其刑等語（見審易卷第175頁）。惟按刑法第59條
    規定之酌量減輕其刑，必須犯罪另有特殊之原因與環境，在
    客觀上足以引起一般同情，認為即使予以宣告法定最低度刑
    ，猶嫌過重者，始有其適用。此所謂法定最低度刑，固包括
    法定最低本刑；惟遇有其他法定減輕之事由者，則應係指適
    用其他法定減輕事由減輕其刑後之最低度刑而言。倘被告別
    有法定減輕事由者，應先適用法定減輕事由減輕其刑後，猶
    認其犯罪之情狀顯可憫恕，即使科以該減輕後之最低度刑仍
    嫌過重者，始得適用刑法第59條規定酌量減輕其刑。查被告
    率爾竊取他人財物，危害社會治安，客觀上不足以引起一般
    人同情；再參以竊盜罪為得處拘役之罪刑，拘役本可在1日
    以上、60日未滿（即59日以下）之範圍內量處，而依刑法第
    68條規定，拘役加減者，僅加減其最高度。換言之，拘役減
    刑後之最低度仍為1日以上，是被告依刑法第19條第2項規定
    減輕其刑後，本院量處拘役之範圍，可在1日以上、59日未
    滿（即58日以下）之範圍內為之，尚不生依最低法定刑論處
    猶嫌過重之疑慮，當無併予適用刑法第59條酌減其刑之餘地
    。是辯護人上開所請，尚難准許。
六、爰以行為人之責任為基礎，審酌被告不思以正當途徑獲取所
    需，率爾竊取他人財物，危害社會治安，另曾有多次竊盜犯
    行經法院論處罪刑之前科紀錄，有臺灣高等地方法院被告前
    案紀錄表在卷可考（見審易卷第16至20頁），顯然欠缺尊重
    他人財產法益及守法觀念，誠屬不該，惟念其因受前述精神
    疾病影響，依其辨識而行為之能力顯著減低，以致涉犯本案
    竊盜犯行，主觀惡性尚非重大，參以被告坦承犯行之犯後態
    度、行竊之手段尚稱平和、所竊得財物價值及所竊得之機車
    已尋獲發還被害人，此有前引贓物認領保單在卷可稽，犯罪
    所生損害已有減輕，兼衡其自陳高中肄業之智識程度、無法
    工作、經濟來源靠低收入戶及身心障礙補助、一個月新臺幣
    8千多元、經濟狀況勉持、沒有人需其扶養（見審易卷第197
    頁）等一切情狀，量處如主文欄所示之刑，並諭知易科罰金
    之折算標準。
七、被告所竊得之上開機車，已發還被害人領回，業如前述，則
    依刑法第38條之1第5項之規定，爰不予宣告沒收或追徵，附
    此敘明。
八、依刑事訴訟法第449條第2項、第3項、第454條第1 項，逕以
    簡易判決處刑如主文。
九、如不服本判決，得自判決送達之日起20日內，向本院提出上
    訴書狀，上訴於本院第二審合議庭（須附繕本）。
本案經檢察官陳秉志提起公訴，檢察官李門騫到庭執行職務。
中　　華　　民　　國　 111　　年　　3 　　月　　 3　　日
                  橋頭簡易庭    法　官  馮君傑
以上正本證明與原本無異。
如不服本判決，應於判決送達之日起20日內向本院提出上訴書狀
。
中　　華　　民　　國　　111 　年　　3 　　月　　7 　　日
                                書記官  李宛蓁
附錄本案論罪科刑法條：
中華民國刑法第320條第1項
意圖為自己或第三人不法之所有，而竊取他人之動產者，為竊盜
罪，處 5 年以下有期徒刑、拘役或 50 萬元以下罰金。